臺灣高等法院民事判決
108年度上易字第1270號
上  訴  人  宋承澔  
訴訟代理人  林清漢律師
被 上訴 人  陳佩儀  
訴訟代理人  鄭勵堅律師
            李佳玲律師
被上訴人    江怡綾  


上列當事人間請求清償債務事件，上訴人對於中華民國108年8月
21日臺灣桃園地方法院107年度訴字第2541號第一審判決提起上
訴，並為聲明之減縮，本院於109年4月28日言詞辯論終結，判決
如下：
    主      文
上訴駁回。
第二審訴訟費用由上訴人負擔。
    事實及理由
壹、程序方面
一、上訴人於原審原請求被上訴人陳佩儀、江怡綾（下合稱被上
    訴人，單指一人則逕稱姓名）連帶給付新臺幣（下同）200
    萬元，及其中150萬元部分自民國102年6月27日起算，按年
    息20％計算之利息，於本院審理期間，減縮前開利息起算日
    為107年7月28日（見本院卷第46頁），依民事訴訟法第446
    條第1項但書、第255條第1項第3款規定，應予准許。 
二、江怡綾未於言詞辯論期日到場，核無民事訴訟法第386條所
    列各款情形，爰依上訴人之聲請，由其一造辯論而為判決。
     
貳、實體方面
一、上訴人主張：陳佩儀於102年6月27日向伊借款150萬元，約
    定借款利率為月息3％、清償日為同年7月27日。如屆期未清
    償，尚應加計每萬元每日150元之違約金（下稱系爭借款債
    務），違約金上限為50萬元，江怡綾並就系爭借款債務向伊
    承諾為連帶保證。陳佩儀逾期迄未清償，應按日計付違約金
    2萬2500元，累積已達違約金上限50萬元（借款金額三分之
    一）。爰依消費借貸、連帶保證法律關係，請求被上訴人連
    帶給付200萬元（含借款本金150萬元、違約金50萬元），及
    其中150萬元部分自107年7月28日起，加計按年息20％計算之
    利息。
二、陳佩儀則以：訴外人即伊胞弟陳伯銘於102年6月間向伊表示
    ，由伊掛名擔任董事、陳伯銘負責實際經營之名翊工程有限
    公司（下稱名翊公司）經營不佳，要求伊以個人名義向上訴
    人借款，並以陳伯銘當時之女友江怡綾為系爭借款債務之連
    帶保證人。上訴人於102年6月27日借款當日，要求伊及江怡
    綾於其已備妥之借據、面額150萬元之本票上簽章，並於伊
    另簽發以名翊公司為發票人、面額各15萬元、發票日為同年
    7月以次10個月期間每月26日之支票10紙（下稱系爭10紙支
    票），及個人背書交其收執後，始先行預扣利息50萬元，交
    付現金100萬元予江怡綾轉交陳伯銘。系爭10紙支票業經上
    訴人提示兌領完畢，伊已如數清償系爭借款債務150萬元，
    上訴人不得再為請求等語為辯。
　　江怡綾未於言詞辯論期日到場，亦未提出書狀作何聲明或陳
    述。 
三、上訴人於原審聲明：㈠被上訴人應連帶給付上訴人150萬元，
    及自102年6月27日起至清償日止，按年息20％計算之利息，
    暨違約金50萬元。㈡願供擔保請准宣告假執行。原審為上訴
    人敗訴之判決，上訴人不服提起上訴，其上訴聲明為：
　　㈠原判決（除減縮部分外）廢棄。㈡被上訴人應連帶給付上訴
    人200萬元，及其中150萬元部分自107年7月28日起至清償日
    止，按年息20％計算之利息。被上訴人答辯聲明：上訴駁回
    。
四、兩造不爭執之事實：
　㈠陳佩儀於102年10月11日前為名翊公司之法定代理人，其後由
    陳佩儀之弟陳伯銘擔任名翊公司之負責人（見名翊公司登記
    案卷及原審卷第253頁）。  
  ㈡陳佩儀於102年6月27日填寫借款150萬元之借據1紙，其上約
　　定借款月息3％，屆期未清償除按月給付利息外，尚須給付
    以每萬元每日150元計算之違約金，陳伯銘當時之女友江怡
    綾並就陳佩儀前開借款為連帶保證。上訴人於同日交付陳佩
    儀面額150萬元支票1紙（支票號碼：CB0000000號），該紙
    支票已於同日兌現（見原法院司促卷第4頁、原審卷第53、5
    6、121、130頁）。
  ㈢上訴人有收取發票人名翊公司，付款銀行台中商業銀行烏日
    分行，票號WHA0000000號至WHA0000000號，並由陳佩儀背書
    、面額均為15萬元、發票日期各自間隔一個月即自102年7月
    26日至103年4月26日之支票共10紙，合計150萬元，業經上
    訴人就系爭10紙支票提示兌領完畢（見原審卷第20至34頁、
    第253、248頁）。
　㈣上開事實，有兩造不爭執形式真正之相關書證可憑（相關書
    證名稱、頁數見前揭㈠至㈢），且為兩造所不爭執（見本院
    卷第70至71頁），自堪信為真實。
五、本院之判斷：
  ㈠按當事人主張有利於己之事實者，就其事實有舉證之責任。
    （民事訴訟法第277條本文參照）。是如消費借貸之借用人
    抗辯借款業已清償，而貸與人主張借用人所清償者，係屬另
    筆債務，並非該筆借款，則依舉證責任分配之原則，即應由
    貸與人就另筆債務之存在負舉證責任（最高法院99年度台上
    字第89號判決意旨參照）。本件陳佩儀抗辯系爭借款債務業
    經其以系爭10紙支票清償完畢，上訴人不爭執其曾收受陳佩
    儀背書交付之系爭10紙支票，且業已兌領150萬元（如前揭
    四、㈢），然另主張陳佩儀所清償者係屬102年2月6日前之另
    筆債務，並非系爭借款債務，揆諸前揭說明，自應由上訴人
    就另筆債務之存在負舉證之責。
　㈡上訴人主張：系爭10紙支票係陳伯銘用以清償102年6月27日
    前借款所開立，因陳伯銘交付系爭10紙支票，陳佩儀並配合
    陳伯銘之要求在系爭10紙支票背書，其始認陳伯銘有能力清
    償，再於102年6月27日出借150萬元。況陳佩儀不爭執名翊
    公司或陳伯銘對其另有其他債務，可證系爭10紙支票並非用
    於清償系爭借款債務，並提出江怡綾所簽收據及本票為證。
    惟查：
　⒈系爭10紙支票係被上訴人代表名翊公司所簽發，並於其後背
    書後交付上訴人，是系爭10紙支票之直接前、後手應為兩造
    ，被上訴人所辯上情，核與系爭10紙支票客觀轉讓過程相符
    。
　⒉至上訴人主張系爭10紙支票係陳伯銘用票貼方式跟其借款（
    見原審卷第54頁），則與前揭票據權利轉讓過程已有未合；
    其所提江怡綾所書收據、本票（見原審卷第230、232頁），
    借款人為江怡綾、金額為60萬元，亦無從據以證明陳佩儀對
    上訴人另有其他負債、陳佩儀交付系爭10紙支票係用於清償
    江怡綾之負債。又陳佩儀陳稱其與上訴人僅於102年6月27日
    借款時見面1次，系爭10紙支票係於當日簽發、背書交付上
    訴人（見本院卷第117頁），上訴人未能舉證其與陳佩儀於
    該借款日前另有見面之事實，其主張系爭10紙支票係於102
    年6月27日前某日收受（見本院卷第117頁），難認為真正。
    基此，陳佩儀以其於102年6月27日借款當日，同時背書交付
    總額150萬元之系爭10紙支票，用於分期清償同日發生、金
    額相同之系爭借款債務，自與常情不悖；上訴人謂陳佩儀借
    款當日捨自己之負債，將系爭10紙支票用於清償他人（陳伯
    銘或江怡綾）所借，金額並非吻合之其他負債，則顯與經驗
    法則有違，並非可採。
  ⒊至上訴人所提與陳佩儀間Line對話，陳佩儀已於對話過程中
    表明「有還你錢，只是你不認帳，有開公司支票給你，你說
    都沒兌現」「我已經確認我之前有還錢而且已經還完了，如
    果你不認同，希望你透過法院的程序來處理」等語（見原審
    卷第280、282頁），足見陳佩儀確已向上訴人表明系爭借款
    債務已清償完畢之旨，是其辯稱因上訴人猶一再催逼，始於
    Line中提議150萬元分10年處理債務，但最終兩造並未達成
    協議等情，核與相關對話歷程相符（見原審卷第278至290頁
    ），亦與常情無違，上訴人執陳佩儀於Line對話中曾一度讓
    步表明願意處理債務之對話片段，遽指陳佩儀自認尚有積欠
    系爭借款債務150萬元，亦非可取。
　⒋又被上訴人已表明係為清償系爭借款債務而簽發、背書交付
    系爭10紙支票予上訴人，名翊公司、陳伯銘對上訴人有無其
    他負債、被上訴人是否知悉，均與被上訴人前揭清償意思之
    認定無涉，被上訴人之清償意思亦非上訴人所得任意曲解。
    上訴人徒以被上訴人知悉名翊公司或陳伯銘對上訴人有其他
    負債，據以主張系爭10紙支票係陳佩儀為清償他筆負債所背
    書交付，顯非可取。　
　㈢據上，上訴人未能舉證證明兩造間另有他筆債務存在，其主
    張陳佩儀交付系爭10紙支票非用於清償系爭借款債務，難認
    為真，系爭借款債務已因上訴人兌領系爭10紙支票票款150
    萬元而受償消滅，堪以認定。　　
六、綜上所述，上訴人依消費借貸、連帶保證法律關係，請求被
    上訴人連帶給付200萬元，及其中150萬元部分自107年7月28
    日起至清償日止，按年息20％計算之利息，洵屬無據，不應
    准許。從而原審所為上訴人敗訴之判決，並無不合。上訴論
    旨指摘原判決不當，求予廢棄改判，為無理由，應駁回其上
    訴。
七、本件事證已臻明確，兩造其餘之攻擊或防禦方法及所用之證
    據，經本院斟酌後，認為均不足以影響本判決之結果，爰不
    逐一論列，附此敘明。
八、據上論結，本件上訴為無理由，依民事訴訟法第449條第1項
    、第463條、第385條第1項前段、第78條，判決如主文。 
中　　華　　民　　國　　109 　年　　5 　　月　　19　　日
                  民事第二十五庭
                       審判長法  官  謝碧莉                                           法  官  林晏如
                             法  官  王本源
正本係照原本作成。
不得上訴。
中　　華　　民　　國　　109 　年　　5 　　月　　19　　日

  　　　　　　　　　　　　　書記官  黃麒倫